臺灣高等法院臺中分院刑事判決　　　　96年度上易字第1566號
上　訴　人　臺灣彰化地方法院檢察署檢察官
被　　　告　乙○○
上列上訴人因違反電子遊戲場業管理條例案件，不服臺灣彰化地
方法院96年度易字第810號中華民國96年7月18日第一審判決（起
訴案號：臺灣彰化地方法院檢察署96年度偵字第3814號），提起
上訴，本院判決如下：
    主  文
原判決撤銷。
乙○○違反未依電子遊戲場業管理條例規定辦理營利事業登記者
，不得經營電子遊戲業之規定，處拘役肆拾日，如易科罰金，以
新臺幣壹仟元折算壹日，減為拘役貳拾日，如易科罰金，以新臺
幣壹仟元折算壹日。扣案之電子遊戲機參臺 (含IC板陸塊)及賭
資新臺幣柒仟壹佰捌拾元，均沒收。
    事  實
一、乙○○係址設彰化縣彰化市○○街12號地下室「235辣妹撞
    球休閒館」之負責人，其明知未依電子遊戲場業管理條例規
    定辦理營利事業登記者，不得經營電子遊戲場業，竟未向主
    管機關彰化縣政府辦理營利事業登記，而基於經營電子遊戲
    場及賭博之犯意，接續自民國96年4月1日起，至同年月18日
    止，在上開休閒館之公眾得出入場所處，擺設賭博性電子遊
    戲機3臺（含IC板6塊）插電營業，供不特定人賭博財物；其
    賭博方法係由賭客每投入新臺幣（下同）10元硬幣即顯示為
    積分10分，賭客以其積分與機檯對賭，押贏時得倍數不等之
    分數，不玩時所得分數直接以1比1由退幣口退下10元硬幣現
    金，押輸則賭金全歸乙○○所有。嗣於96年4月18日晚間8時
    20 分許，為警在上開休閒館當場查獲，並扣得電子遊戲機3
    台（含IC版6塊）及遊戲機內之賭資現金7180元。
二、案經彰化縣警察局彰化分局報告臺灣彰化地方法院檢察署檢
    察官偵查起訴。
    理  由
一、上揭事實，業據被告乙○○於原審及本院審理時均坦承不諱
    ，並有臨檢現場紀錄表一份、現場照片12張附卷，及電子遊
    戲機3臺（含IC板6塊）、賭資7180元扣案可資佐證，堪信被
    告之自白與事實相符，本案事證已臻明確，被告上揭犯行洵
    堪認定，應依法論科。
二、核被告乙○○所為，係違反電子遊戲場業管理條例第15條規
    定，而犯同條例第22條之罪、刑法第266條第1項之普通賭博
    罪。被告以一行為觸犯上開二罪名，為想像競合犯，應從一
    重之電子遊戲場業管理條例第22條規定處斷。經查中華民國
    九十六年罪犯減刑條例，於民國96年7月4日經總統令公布，
    於96年7月16日施行，被告犯罪之時間，係在96年4月24日以
    前，且所犯之罪符合該條例所規定得予減刑之情刑，應依該
    條例論知其宣告刑及減得之刑。原審以被告犯罪事證明確，
    予以論罪科刑，認事用法及量刑，原無不妥之處，惟查公訴
    意旨被告前開違反刑法第266條賭博罪及第268條意圖營利而
    提供賭博場所並聚眾賭博罪３罪間，為想像競合犯，應從一
    重之意圖營業聚眾賭博罪處斷，又認意圖營業聚眾賭博罪與
    違反電子遊戲場業管理辦法罪２罪間，犯意各別，罪名有異
    ，而請求予以分論併罰。原審判決既認僅成立刑法第266條
    之賭博罪及違反電子遊戲場業管理辦法罪２罪，且２罪具有
    想像競合犯之係裁判上一罪關係，而刑法第268條意圖營利
    而提供賭博場所並聚眾賭博部分，則認犯罪不能證明，公訴
    人既認此部分即意圖營利而提供賭博場所並聚罪賭博部分與
    前開已論罪科刑之刑法第266條賭博罪部分，有想像競合犯
    裁判上一罪之關係，應不另為無罪之論知，原判決竟於判決
    內分別為論處罪刑及無罪之論知，顯有未合。檢察官上訴指
    摘原判決主文另為無罪論知，顯有予盾，為有理由，惟上訴
    意旨另指摘原判決無罪之認定不當，固無可取（理由詳如後
    述），惟原判決既有上開可議之處，仍應由本院將原判決予
    以撤銷改判。爰審酌被告之素行、犯罪之動機、擺放賭博性
    電子遊戲機之數目僅3臺、非法經營電子遊戲場業之手段、
    賭博財物與經營之時間尚短、所生之危害非鉅、犯後均坦承
    犯行、態度尚佳等一切情狀，量處如主文第2項所示之刑，
    且因被告之時間，係在96年4月24日以前，且所犯之罪符合
    該條例所規定得予減刑之情刑，依該條例第2條第1項第3款
    之規定，減為刑期2分之1，以示懲儆。扣案之賭博性電子遊
    戲機3臺（含IC板6塊）為賭博之器具，現金7180元為賭資，
    不論是否為被告所有，均應依刑法第266條第2項之規定宣告
    沒收之。
三、檢察官聲請簡易判決處刑書意旨另以：被告在上址擺放電子
    遊戲機具3台供人玩賭，另涉犯刑法第268條意圖營利，供給
    賭博場所或聚眾賭博罪云云。檢察官上訴意旨，亦謂被告仍
    應成立刑法第268條之意圖營利供給賭博場所或聚眾賭博罪
    云云。惟按刑法第266條第1項所處罰者，為賭博行為；同法
    第268條所處罰者，為供給賭博場所或聚眾賭博行為。而刑
    法第266條第1項係以自己參與賭博行為，為其構成要件；同
    法第268條則以供給他人賭博場所或聚眾賭博行為，藉以獲
    取利益，而非僅單純從事賭博之行為。而一般店家擺設電動
    賭博機具供人投幣玩樂，縱依該機器之設計結構，其店家之
    勝率較高，惟其輸贏之或然率仍屬不確定，其性質係以該機
    器代替自己，與人在公眾得出入之場所賭博，與意圖營利供
    給賭博場所或聚眾賭博，係由他人賭博不同，且擺設電動賭
    博機具供人玩樂，店家仍係憑偶然之機率以決定財物之得喪
    ，並無何從中抽取金錢圖利之情刑，與刑法第268條意圖營
    利之要件尚屬有間。是被告在公眾得出入之場所，擺設電子
    遊戲機具3台，並以該電子遊戲機充作電動賭博機具，係以
    該機器代替被告，與人在公眾得出入之場所賭博，與刑法第
    268條意圖營利供給賭博場所或聚眾賭博之構成要件不符，
    尚難依該罪相繩。公訴意旨認此部分與已論罪科刑之刑法第
    266條賭博罪部分，有想像競合犯裁判上一罪之關係，故不
    另為無罪之論知。
據上論結，應依刑事訴訟法第369條第1項前段、第364條、第299
條第1項前段，電子遊戲場業管理條例第22條、刑法第11條前段
、第266第1項前段、第2項、第55條、第41條第1項，中華民國九
十六年罪犯減刑條例第2條第1項第3款、第7條、第9條，刑法施
行法第1之1條，判決如主文所示。
本案經檢察官甲○○到庭執行職務。
中    華    民    國     96    年     10     月     16      日
                  刑事第六庭  審判長法  官  李  文  雄
                                    法  官  邱  顯  祥
                                    法  官  林  靜  芬
上列正本證明與原本無異。
不得上訴。
                                    書記官  陳  秀  真
中    華    民    國     96    年     10     月     17      日
